臺灣高等法院刑事判決
110年度上訴字第3216號
上  訴  人  
即  被  告  許偉鋕



                  （現另案於法務部○○○○○○○○○○                      ○執行中）
選任辯護人  詹以勤律師(法扶律師)
上列上訴人因違反毒品危害防制條例案件，不服臺灣新北地方法
院109年度訴字第1342號，中華民國110年8月25日第一審判決（
起訴案號：臺灣新北地方檢察署109年度偵字第30369號），提起
上訴，本院判決如下：
    主  文
原判決撤銷。
許偉鋕販賣第一級毒品，處有期徒刑柒年拾月。扣案之黑色行動
電話手機壹支（型號：IPHONE7，含0000000000號SIM卡壹張）沒
收；未扣案之販賣毒品所得新臺幣壹仟元沒收，如全部或一部不
能沒收或不宜執行沒收時，追徵其價額。
    犯罪事實
一、許偉鋕（暱稱威智）明知海洛因係毒品危害防制條例列管之
    第一級毒品，不得非法販賣及持有，竟意圖營利，基於販賣
    第一級毒品海洛因之犯意，於民國109年7月15日下午某時許
    ，以其所有之0000000000號行動電話（黑色，型號IPHONE7
    ）內裝之網路通訊軟體LINE作為聯絡工具，與購毒者許文芳
    聯絡毒品交易事宜，雙方達成毒品交易之合意後，許文芳於
    同日17時35分許，騎乘車牌號碼000-000號普通重型機車搭
    載女友陳雅玲（2人均已成年），至新北市○○區○○○路000巷0
    0弄0號，由陳雅玲下車、敲門，許偉鋕應門後即在大門柵欄
    前交付海洛因1包（淨重0.1273公克，驗餘後淨重0.1257公
    克）予陳雅玲，陳雅玲交付價金新臺幣（下同）1,000元予
    許偉鋕以完成交易。許文芳、陳雅玲購入上開毒品後，旋於
    同日17時40分許，在新北市鶯歌區中山路2巷口，因形跡可
    疑為警查獲，並扣得其等甫向許偉鋕購入之上開未及施用海
    洛因1包。
二、案經新北市政府警察局三峽分局報請臺灣新北地方檢察署檢
    察官偵查後起訴。
    理  由
一、本判決援引之下列證據，無證據證明係公務員違背法定程序
    所取得，又檢察官、被告及其辯護人於本院審判程序均同意
    作為證據（本院卷第54至56頁），無顯有不可信之情況或不
    得作為證據之情形，經本院依法踐行調查證據之程序，均具
    有證據能力。
二、認定被告犯罪事實所憑之證據及理由：
（一）上開事實，業據被告許偉鋕於警詢、偵查、原審及本院審
      理時自白不諱（見109年度偵字第30369號卷〔下稱偵卷〕第
      25至28、131至133頁、原審卷第255至257頁、本院卷第54
      至56頁），核與證人陳雅玲、許文芳於偵訊、原審時證述
      之情節相符（見偵卷第123至125、161、162頁、原審卷第
      243至251頁），並有陳雅玲、許文芳與被告交易毒品時現
      場監視器錄影畫面翻拍照片3張、新北市政府警察局三峽
      分局109年7月15日及同年月30日扣押筆錄及扣押物品目錄
      表各2份、陳雅玲之行動電話所安裝LINE之通訊畫面翻拍
      照片影本3張附卷可稽（見偵字第4832號卷第39至41、46
      、47頁、偵卷第55至57、87至91號）；又扣案許文芳、陳
      雅玲向被告購得之上開米白色粉末1包，經送驗鑑定結果
      檢出海洛因成分，淨重0.1273公克，取樣0.0016公克鑑驗
      用罄，驗餘淨重0.1257公克，有臺北榮民總醫院109年8月
      26日北榮毒鑑字第C0000000號毒品成分鑑定書1份（見偵
      字第4832號第115頁）附卷可憑。
（二）按政府嚴格查緝販賣毒品犯行，且販賣毒品係重罪，若無
      利可圖，衡情一般持有毒品者，當不致輕易將持有之毒品
      交付他人。且販賣毒品乃違法行為，非可公然為之，有其
      獨特之販售路線及管道，亦無公定之價格，復可任意增減
      其分裝之數量，買賣之價量，亦可能隨時依市場貨源之供
      需情形、交易雙方之關係深淺、資力、對行情之認知、可
      能風險之評估、查緝是否嚴緊，及購買者被查獲時供述購
      買對象之可能性風險評估等諸般事由，而異其標準，非可
      一概而論，是販賣之利得，多寡不定，難以究明，但販毒
      者從價差或量差中牟利方式互異，其意圖營利之非法販賣
      行為仍屬同一。又一般民眾普遍認知毒品價格非低、取得
      不易，且毒品交易向為政府查禁森嚴，一經查獲，對販毒
      者將施以重罰，倘販毒者非有利可圖，殊無必要甘冒持有
      毒品遭查獲、重罰之極大風險，無端親往交易，或於自身
      住處附近交易毒品，或購入大量毒品貯藏，徒招為警偵辦
      從事毒品販賣之風險。從而，提供他人毒品易以金錢者除
      非圖利之原委外，尚難因無法查悉其買進、賣出之差價，
      而謂無營利之意思，或阻卻販賣犯行之追訴，以免知過坦
      承者難辭重典，飾詞否認者得逞僥倖，反失情理之平。本
      院審酌被告為智識正常之人，多次施用毒品而入監執行，
      對於毒品販賣為政府檢警機關嚴予取締之重罪，知之甚稔
      ，苟無利可圖，被告應不至甘冒遭查緝重刑之風險，而與
      購毒者相約親見交易之理，參諸證人許文芳於原審證稱：
      除向被告購買毒品外，我與被告並無交情或往來、證人陳
      雅玲證稱：不認識被告（見原審卷第247、248頁），被告
      供承該包海洛因購入後拿回家混入葡萄糖，再分裝拿去販
      賣等情（見偵卷第133頁），堪認被告販賣第一級毒品之
      犯行，主觀上已有營利之意圖。
（三）綜上，被告之任意性自白與事實相符；本案事證明確，被
      告犯行堪以認定，應依法論科。
三、論罪科刑之法律適用：
（一）核被告所為，係犯毒品危害防制條例第4條第1項之販賣第
      一級毒品罪。被告販賣海洛因前持有之低度行為，為販賣
      之高度行為所吸收，不另論罪。
（二）刑之減輕情形：
    1.被告於警偵訊、原審及本院審理時均自白本件販毒犯行，
      應依毒品危害防制條例第17條第2項規定減輕其刑。
    2.犯罪之情狀顯可憫恕，認科以最低度刑仍嫌過重者，得酌
      量減輕其刑，刑法第59條定有明文。所謂「犯罪之情狀」
      ，與同法第57條規定科刑時應審酌之一切情狀，並非有截
      然不同之領域，於裁判上酌減其刑時，應就犯罪一切情狀
      （包括第57條所列舉之10款事項），審酌其犯罪有無可憫
      恕之事由（即有無特殊之原因與環境，在客觀上足以引起
      一般同情，以及行為人客觀犯行與主觀惡性等情狀，斟酌
      宣告法定低度刑有無情輕法重之處），妥慎適用刑法第59
      條規定酌量減輕其刑，期使個案裁判之量刑，能斟酌至當
      ，以符合罪刑相當原則。又販賣第一級毒品罪之法定本刑
      ，就徒刑而言為死刑或無期徒刑，經依毒品危害防制條例
      17條第2項規定減輕其刑，最低度刑亦為有期徒刑15年，
      刑罰甚重，倘依其情狀處以適度之有期徒刑，即可達防衛
      社會之目的者，自依客觀之犯行與主觀之惡性，於個案加
      以考量，適用刑法第59條之規定酌量減輕其刑，期使裁判
      之量刑能斟酌妥適，符合比例原則。本件被告販賣第一級
      毒品犯行，雖助長毒品流通，戕害國人健康，然所販賣之
      毒品淨重僅0.1273公克，犯罪所得1千元，量微價少，其
      犯罪情節甚難與毒梟比擬，本院審酌被告所為僅在謀取蠅
      利，若依上開條例第17條第2項減輕後之最低刑度即有期
      徒刑15年逕予論處，猶有法重情輕之情，顯可憫恕，爰依
      刑法第59條規定遞減其刑，以求個案量刑之妥適平衡。
（三）爰審酌被告素有施用毒品惡習，迭因違反毒品危害防制條
      例等案件，經法院分別判處罪刑確定，入監執行後，於10
      8年1月15日假釋出監，於假釋期間不知悔改再犯本案（見
      本院被告前案紀錄表），其為圖一己之私利，無視於國家
      防制毒品危害之禁令，販賣海洛因與許文芳、陳雅玲以牟
      利，卻危害他人身心健康，惟念其犯後坦承犯行，已有悔
      意，其販賣毒品之量微價少，兼衡被告自陳其教育程度為
      國中畢業，入監前從事裝潢工作，家庭經濟狀況勉持、自
      身疾患及親族照養等一切情狀（見本院卷第57至68頁），
      量處如主文第二項所示之刑，並為相關沒收（詳後述）之
      諭知。
四、撤銷原判決之理由及科刑審酌事由：
（一）原審以被告犯販賣第一級毒品罪，事證明確，予以論罪科
      刑，固屬卓見。惟查：刑事審判旨在實現刑罰權之分配正
      義，故法院對於有罪被告之科刑，應符合刑罰相當之原則
      ，使輕重得宜，罰當其罪。被告所犯販賣第一級毒品犯行
      ，助長毒品流通，戕害他人健康，所販賣之毒品查屬量微
      價少，兼衡被告於本院提出醫療費用收據證明，陳述自身
      疾患造成健康堪慮，另有家人扶養問題，併提出司法院量
      刑資料，主張相類案情平均量處有期徒刑8年，致原審未
      及斟酌，被告上訴指摘原審量刑過重，尚非無由，應由本
      院撤銷改判。
（二）爰以行為人之責任為基礎，審酌被告有施用毒品惡習，明
      知海洛因具有高度成癮性，戕害國人身心健康，危害社會
      秩序，向為國法所厲禁，進而圖利販售毒品，自有不該，
      其前因違反毒品危害防制條例等案件，經法院判處罪刑並
      定執行刑確定入監執行，於108年1月15日假釋出監，竟於
      假釋期間不知悔改再犯本案（見本院被告前案紀錄表），
      其為圖一己之私利，無視於國家防制毒品危害之禁令，販
      賣海洛因與許文芳、陳雅玲以牟利，危害他人身心健康，
      惟念其犯後坦承犯行，已有悔意，其販賣毒品之量微價少
      ，兼衡被告自陳其教育程度為國中畢業，入監前從事裝潢
      工作，家庭經濟狀況勉持，自身疾患及扶養親屬之家庭狀
      況，及被告犯罪之動機、目的、手段、本案獲利甚微，暨
      犯後始終供承，良有悔意，犯後態度尚佳等一切情狀，量
      處如主文第二項所示之刑，資為懲儆。
五、沒收部分
（一）扣案之黑色IPHONE7行動電話手機1支（含0000000000號SI
      M卡1張），係被告所有、供販賣海洛因時與許文芳聯繫之
      工具，業據被告於警詢及法院審理時供明在卷（見偵卷第
      25頁、原審卷第253、254頁），應依毒品危害防制條例第
      19條第1項規定宣告沒收。
（二）被告因販賣海洛因所得之價金1,000元，雖未扣案，如宣
      告沒收或追徵，核無刑法第38條之2第2項之情形，爰依刑
      法第38條之1第1項前段規定應宣告沒收，如全部或一部不
      能沒收或不宜執行沒收時，依刑法第38條之1第3項規定應
      追徵其價額。
（三）至於警方於109年7月30日在新北市○○區○○○路000巷00弄0
      號，另查扣甲基安非他命2包、電子磅秤2台、分裝袋1包
      、吸食器3組、玻璃球3顆、分裝杓2支、針筒1支、帳冊1
      本等物，因被告否認為其所有，亦否認與本案犯行具有關
      連性（見原審卷第254頁），且證人賴庭威於警詢時陳稱
      ：上開甲基安非他命2包應該是林文智所有，帳冊1本是綽
      號阿陸仔之男子所有，電子磅秤2台、分裝袋1包、吸食器
      3組、玻璃球3顆均係綽號阿國之男子所有，其餘分裝杓2
      支、針筒1支則不清楚係何人所有等情在卷（見偵卷第60
      、65頁），查無證據足認此部分扣案物品係被告供販賣海
      洛因所用或所得之物，與本案不具關連性，自不得宣告沒
      收。又自被告所駕駛之車牌號碼000-0000號自用小客車上
      另扣得香檳色IPHONE6手機1支、三星平板電腦1台、ACER
      筆電1台及紅色IPHONE手機1支，因被告陳稱此部分扣案物
      品與本件販賣海洛因無關（見原審卷第254頁），查無證
      據足認此部分扣案物品係被告供販賣海洛因所用或所得之
      物，與本案不具關連性，不得併予宣告沒收。又警方查扣
      被告販賣予許文芳、陳雅玲之上開海洛因1包，因已交付
      毒品予許文芳、陳雅玲，已非被告所有，不於本判決中諭
      知沒收，併此敘明。
據上論斷，應依刑事訴訟法第369條第1項前段、第364條、第299
條第1項前段，毒品危害防制條例第4條第1項、第17條第2項、第
19條第1項，刑法第11條、第59條、第38條之1第1項前段、第3項
，判決如主文。
本案經檢察官黃冠傑提起公訴，檢察官陳玉華到庭執行職務。
中　　華　　民　　國　　110 　年　　11　　月　　30　　日
　　　　　　　　　刑事第三庭  審判長  法　官  張惠立
                                      法　官  廖怡貞
                                      法　官  劉兆菊
以上正本證明與原本無異。
如不服本判決，應於收受送達後20日內向本院提出上訴書狀，其
未敘述上訴之理由者並得於提起上訴後20日內向本院補提理由書
（均須按他造當事人之人數附繕本）「切勿逕送上級法院」。
                                      書記官  邵淑津
中　　華　　民　　國　　110 　年　　11　　月　　30　　日
附錄：本案論罪科刑法條全文
毒品危害防制條例第4條第1項
製造、運輸、販賣第一級毒品者，處死刑或無期徒刑；處無期徒
刑者，得併科新臺幣3千萬元以下罰金。